臺灣高雄地方法院刑事判決　　　　　 100年度審易字第1590號
公　訴　人　臺灣高雄地方法院檢察署檢察官
被　　　告　黃正男
　　　　　　　　（另案於法務部矯正署高雄第二監獄執行中）
上列被告因竊盜等案件，經檢察官提起公訴（100年度偵字第334
8號、第6307號、第13403號），被告於準備程序中就被訴事實為
有罪之陳述，經本院告知簡式審判程序之旨，並聽取被告與公訴
人之意見後，本院裁定進行簡式審判程序，判決如下：
    主  文
黃正男犯如附表所示之罪，各處如附表所示之刑。應執行有期徒
刑肆年肆月。扣案之螺絲起子、T 型扳手各壹支，均沒收。
    事  實
一、黃正男前因竊盜案件，經本院以95年度簡字第1155號判決判
    處有期徒刑4 月確定，於民國95年10月19日易科罰金執行完
    畢。詎其仍不知悔改，基於意圖為自己不法所有之竊盜犯意
    ，先後於附表所示之時間、地點，以附表所示之方式，竊取
    如附表所示之財物，嗣經警循線查獲，並扣得被告所有，供
    其犯附表編號2 、4 、7 竊盜犯行所用之螺絲起子、T 型扳
    手各1 支及工具1 批、機車鑰匙1 把、十型扳手2 支、老虎
    鉗、榔頭1 支等物。
二、案經楊養和、張敦珍分別訴由高雄市政府警察局小港分局、
    左營分局報請臺灣高雄地方法院檢察署檢察官偵查起訴。
    理  由
一、按被告黃正男所為係犯死刑、無期徒刑、最輕本刑為3 年以
    上有期徒刑以外之罪，其於準備程序中就被訴事實為有罪之
    陳述，經本院告知簡式審判程序之旨，並聽取公訴人、被告
    之意見後，本院認為適宜進行簡式審判程序，爰依刑事訴訟
    法第273 條之1 第1 項規定，裁定行簡式審判程序，合先敘
    明。
二、上揭事實，業據被告於本院審理時供承不諱，核與證人即被
    害人楊養和、張敦珍、鄧柏育、許美津、李崑銓、林健煌於
    警詢中、證人即被害人林健煌、謝幸容於警詢及偵查中之證
    述大致相符，並有高雄市政府警察局100 年2 月1 日高市警
    鑑字第1000009043號鑑定書、高雄市政府警察局小港分局小
    港派出所陳報單、受理各類案件紀錄表、受理刑事案件報案
    三聯單、高雄市政府警察局小港分局漢民路派出所一般陳報
    單、高雄市政府警察局車輛尋獲電腦輸入單、行照影本各1
    份、贓物認領保管單共5 紙、高雄市政府警察局小港分局扣
    押筆錄、扣押物品目錄表各2 份、失車- 案件基本資料詳細
    畫面報表、高雄巿政府警察局車輛尋獲電腦輸入單各1 份、
    照片45張、路口監視器翻拍畫面12張、發票及購買證明各1
    份附卷可參，是被告之任意性自白核與事實相符，洵堪採為
    論罪科刑之依據。本案事證明確，被告上開犯行，堪以認定
    ，應依法論科。
三、本件被告黃正男於如附表編號1 至7 所示之行為後，刑法第
    321 條第1 項業於100 年1 月26日修正公布，並於同年月28
    日施行。按行為後法律有變更者，適用行為時之法律，但行
    為後之法律有利於行為人者，適用最有利於行為人之法律，
    刑法第2 條第1 項定有明文。查修正後刑法第321 條第1 項
    規定：「犯竊盜罪而有下列情形之一者，處6 月以上、5 年
    以下有期徒刑，得併科新臺幣100,000 元以下罰金：一侵入
    住宅或有人居住之建築物、船艦或隱匿其內而犯之者。二毀
    越門扇、牆垣或其他安全設備而犯之者。三攜帶兇器而犯之
    者。四結夥三人以上而犯之者。五乘火災、水災或其他災害
    之際而犯之者。六在車站、埠頭、航空站或其他供水、陸、
    空公眾運輸之舟、車、航空機內而犯之者」，經比較新舊法
    之規定，新法增加「得併科罰金」之規定外，並刪除原第1
    款「於夜間」之要件，且就第6 款增加「航空站、其他供水
    、陸、空公眾運輸之舟、車、航空機內」之要件，核均屬加
    重刑罰或擴大加重竊盜構成要件之涵攝範圍，是修正後刑法
    第321 條第1 項之規定並未有利於行為人，而應適用修正前
    刑法第321條第1 項之規定。
四、按（修正前）刑法第321 條第1 項第1 款之夜間侵入住宅竊
    盜罪，係以夜間侵入住宅為其加重要件，所謂「住宅」，乃
    指人類日常居住之場所而言，而稱夜間者，為日出前，日沒
    後（最高法院29年滬上字第63號判例意旨參照）。又大樓式
    或公寓式住宅之地下室、管理室、頂樓加蓋之儲藏室，係附
    屬於該大樓或公寓，為該種住宅之全體或特定（如頂樓住戶
    ）居住人生活起居場所之一部分，與住宅之關係密不可分，
    如於夜間侵入該種住宅地下室、管理室、頂樓儲藏室內竊盜
    ，自應依修正前刑法第321 條第1 項第1 款論罪。查被告於
    日出前之夜間20時許，侵入附表編號4 所示之住宅地下室行
    竊，揆諸前揭說明，自應論以修正前刑法第321 條第1 項第
    1 款夜間侵入住宅竊盜之罪名。次按（修正前）刑法第321
    條第1 項第3 款之攜帶兇器竊盜罪，係以行為人攜帶兇器竊
    盜為其加重條件，此所謂兇器，其種類並無限制，凡客觀上
    足對人之生命、身體、安全構成威脅，具有危險性之兇器均
    屬之，且祇須行竊時攜帶此種具有危險性之兇器為已足，並
    不以攜帶之初有行兇之意圖為必要（最高法院79年臺上字第
    5253號判例意旨參照）。被告於附表編號2 、4 、7 所示之
    竊盜犯行時，所持之螺絲起子及T 型扳手，係具有相當硬度
    及尖銳程度之器具，客觀上顯然足對人之生命、身體、安全
    構成威脅，具有危險性，自屬刑法第321 條第1 項第3 款之
    兇器。再按刑法第321 第1 項第2 款之「門扇」專指門戶而
    言，而所謂「其他安全設備」，指門扇牆垣以外，依通常觀
    念足認防盜之一切設備而言，如門鎖、窗戶等（最高法院45
    年臺上字第1443號、55年臺上字第547 號判例意旨參照）。
    查被告為附表編號2 、7 所示犯行時，係以破壞大門門鎖進
    入被害人住宅之方式行竊，而門鎖具有防閑作用，應屬刑法
    第321 條第1 項第2 款所定之安全設備無疑。故核被告黃正
    男就附表編號1 、3 、5 、6 所示之犯行，係犯刑法第320
    條第1 項竊盜罪；就附表編號2 所示之犯行，係犯修正前刑
    法第321 條第2 項、第1 項第1 款、第2 款、第3 款之攜帶
    兇器、毀壞安全設備夜間侵入住宅竊盜未遂罪；就附表編號
    4 所示之犯行，係犯修正前刑法第321 條第1 項第1 款、第
    3 款攜帶兇器、夜間侵入住宅竊盜罪；就附表編號7 所示之
    犯行，係犯修正前刑法第321 條第1 項第1 款、第2 款、第
    3 款攜帶兇器、毀壞安全設備夜間侵入住宅竊盜罪。又被告
    所犯上開竊盜犯行，犯意各別，行為互殊，應予分論併罰。
    被告有犯罪事實欄所載之科刑及執行紀錄，有臺灣高等法院
    被告前案紀錄表在卷可按，其於有期徒刑執行完畢後，5 年
    內故意再犯本件有期徒刑以上之罪，為累犯，均應依刑法第
    47條第1 項之規定加重其刑。被告就附表編號2 所示之犯行
    ，已著手於竊盜行為之實施而未遂，應依刑法第25條第2 項
    之規定，減輕其刑。被告就附表編號2 所示之犯行有前揭法
    定加重減輕事由，爰依法先加後減之。
五、爰審酌被告正值青壯之年，卻不思以正當途徑獲取財物，僅
    因缺錢，又無工作，即分別以如附表所示之方式，竊取他人
    財物，破壞他人對財產權之支配，並侵害被害人之住家安寧
    ，危害社會治安，所為實有不該，且事發至今均未與被害人
    和解，僅部分所竊之物由被害人領回，有贓物認領保管單共
    5 紙可參，難認被告有悔改之意，況被告已有多次竊盜紀錄
    ，猶不思警惕，再次犯本件竊盜罪，素行顯然不佳，惟念其
    犯後坦承犯行，態度尚可，暨其犯罪動機、目的、手段、所
    生損害、所竊取財物之價值等一切情狀，分別量處如附表主
    文欄所示之刑，並定其應執行刑如主文所示。另扣案之螺絲
    起子、T 型扳手各1 支，係被告所有分別供犯本件附表編號
    2 、4 、7 所示竊盜犯行所用之物，爰依刑法第38條第1 項
    第2 款，宣告沒收之。至其餘扣案之工具一批、機車鑰匙1
    把、十型扳手2 支、老虎鉗1 支等物，雖係被告所有，惟依
    卷內並無積極證據證明該批工具、機車鑰匙1把 、十型扳手
    2 支、老虎鉗1 支等物與本案犯行有直接關聯；另扣案榔頭
    1 支，被告亦否認為其所有，爰均不予宣告沒收，併此敘明
    。
六、另檢察官雖聲請依竊盜犯贓物犯保安處分條例第3 條第1 項
    、第4 條及第5 條第1 項前段之規定，對被告諭知於刑之執
    行前令入勞動場所強制工作。惟按有犯罪之習慣或因遊蕩或
    懶惰成習而犯罪者，於刑之執行前，令入勞動場所，強制工
    作，刑法第90條第1 項定有明文。是依上開規定，令被告於
    刑之執行前，入勞動場所強制工作者，應以被告「有犯罪習
    慣或因遊蕩、懶惰成習而犯罪」為前提，並應有具體之事實
    以資證明，而非一有犯罪前科、累犯或被告犯有數案件等情
    形，即得認為有犯罪之習慣。經查，本件被告雖有多次犯竊
    盜罪紀錄，惟尚無其他具體事證，得據以認定被告確有犯罪
    習慣，或因遊蕩、懶惰成習而犯罪。況本院於量刑時，已將
    被告之前科、曾為數次竊盜犯行等上開各情，併予納入考量
    ，而認被告經本件刑罰之宣告及執行，應已足以收教化矯治
    之效，改正其犯罪觀念，爰不另為強制工作之諭知，併此敘
    明。
據上論斷，應依刑事訴訟法第273 條之1 、第299 條第1 項前段
，刑法第2 條第1 項前段、第320 條第1 項、第47條第1 項、第
25條第2 項、第51條第5 款、第38條第1 項第2 款，修正前刑法
第321 條第1 項第1 款、第2 款、第3 款，刑法施行法第1 條之
1 ，判決如主文。
本案經檢察官李英霆到庭執行職務。
中    華    民    國   100    年    7     月    11    日
                刑事第十庭  法  官  楊珮瑛
以上正本證明與原本無異。
如不服本判決應於收受送達後10日內向本院提出上訴書狀，並應
敘述具體理由；如未敘述上訴理由者，應於上訴期間屆滿後20日
內向本院補提理由書（均須按他造當事人之人數附繕本）「切勿
逕送上級法院」。
中    華    民    國   100    年    7     月    11    日
                            書記官  陳莉庭
附錄本判決論罪科刑法條全文
中華民國刑法第320條
意圖為自己或第三人不法之所有，而竊取他人之動產者，為竊盜
罪，處5  年以下有期徒刑、拘役或 5 百元以下罰金。
意圖為自己或第三人不法之利益，而竊佔他人之不動產者，依前
項之規定處斷。
前二項之未遂犯罰之。
修正前中華民國刑法第321條
犯竊盜罪而有左列情形之一者，處6 月以上、5 年以下有期徒刑
：
一  於夜間侵入住宅或有人居住之建築物、船艦或隱匿其內而犯
    之者。
二  毀越門扇、牆垣或其他安全設備而犯之者。
三  攜帶兇器而犯之者。
四  結夥三人以上而犯之者。
五  乘火災、水災或其他災害之際而犯之者。
六  在車站或埠頭而犯之者。
前項之未遂犯罰之。
附表：
┌──┬─────┬───────┬───┬───────┬──────────┬───────┐
│編號│犯罪時間  │犯罪地點      │被害人│行竊方式      │  竊取物品          │所犯之罪及所處│
│    │          │              │      │              │                    │之刑（含從刑）│
├──┼─────┼───────┼───┼───────┼──────────┼───────┤
│ 1  │於99年5 月│高雄市小港區桂│鄧柏育│該見鑰匙仍插置│鄧柏育所有之車牌號碼│黃正男犯竊盜罪│
│    │5日至99 年│江街93之1 號後│      │於機車電門鎖上│599-EVE 號之普通重型│，累犯，處有期│
│    │7月5日間某│方            │      │，以該鑰匙轉動│機車1 輛。          │徒刑陸月。    │
│    │日        │              │      │電門鎖後發動該│（業據被害人領回）  │              │
│    │          │              │      │機車後騎乘上開│                    │              │
│    │          │              │      │機車離去。    │                    │              │
├──┼─────┼───────┼───┼───────┼──────────┼───────┤
│ 2  │99年7月5日│高雄市小港區長│李崑銓│持其所有且足供│無。                │黃正男犯攜帶兇│
│    │3時許     │興街64巷16號  │      │為凶器使用之螺│                    │器、毀壞安全設│
│    │          │              │      │絲起子1 支，以│                    │備夜間侵入住宅│
│    │          │              │      │奮力推門之方式│                    │竊盜未遂罪，累│
│    │          │              │      │破壞左列住處之│                    │犯，處有期徒刑│
│    │          │              │      │大門門鎖，進入│                    │壹年，扣案之螺│
│    │          │              │      │屋內搜尋財物之│                    │絲起子壹支，沒│
│    │          │              │      │際，為鄰居發現│                    │收之。        │
│    │          │              │      │，黃正男因而逃│                    │              │
│    │          │              │      │離現場。      │                    │              │
├──┼─────┼───────┼───┼───────┼──────────┼───────┤
│ 3  │99年10月6 │高雄市小港區港│許美津│不詳方式。    │現金約新臺幣（下同）│黃正男犯竊盜罪│
│    │日14時前某│福街28之3號   │      │              │2 萬元、許美津之郵局│，累犯，處有期│
│    │時許      │              │      │              │存摺、農會存摺各1 本│徒刑陸月。    │
│    │          │              │      │              │及印章1枚。         │              │
├──┼─────┼───────┼───┼───────┼──────────┼───────┤
│ 4  │99年12月2 │高雄巿小港區大│楊養和│持黃正男所有，│楊養和所有之車牌號碼│黃正男犯攜帶兇│
│    │日20時許  │鵬路113-3號地 │      │客觀上足以傷害│113-JVZ 號之重型機車│器、夜間侵入住│
│    │          │下室          │      │他人生命身體安│1 輛。              │宅竊盜罪，累犯│
│    │          │              │      │全之T 型扳手行│（業據被害人領回）  │，處有期徒刑拾│
│    │          │              │      │竊後，並懸掛其│                    │月，扣案之T型 │
│    │          │              │      │所有之車號062-│                    │扳手壹支，沒收│
│    │          │              │      │KFB 號機車車牌│                    │之。          │
│    │          │              │      │，以規避查緝。│                    │              │
├──┼─────┼───────┼───┼───────┼──────────┼───────┤
│ 5  │99年12月13│高雄巿左營區富│謝幸容│利用謝幸容未鎖│謝幸容所有之手提包1 │黃正男犯竊盜罪│
│    │日19時10分│民路405號「波 │      │車門即進入洗衣│只（內有皮夾2 只、信│，累犯，處有期│
│    │許        │波自助洗衣店」│      │店內洗衣之機會│用卡3 枚、提款卡1 枚│徒刑陸月。    │
│    │          │前            │      │，徒手開啟謝幸│、身分證、駕照、行照│              │
│    │          │              │      │容停放於該處之│各1 張、現金5,000 元│              │
│    │          │              │      │車牌號碼9517-X│及鑰匙（含汽車及住處│              │
│    │          │              │      │Q 號自小客車車│）1 副              │              │
│    │          │              │      │門竊取之。    │（行照1 張業據被害人│              │
│    │          │              │      │              │領回）              │              │
├──┼─────┼───────┼───┼───────┼──────────┼───────┤
│ 6  │99年12月28│高雄巿鳳山區瑞│林健煌│利用林健煌未將│林健煌所有之華碩牌筆│黃正男犯竊盜罪│
│    │日20時55分│竹路172號前   │      │車門上鎖之機會│記型電腦1 台及隨身碟│，累犯，處有期│
│    │許        │              │      │，徒手開啟林健│、隨身硬碟各1 支    │徒刑陸月。    │
│    │          │              │      │煌停放於該處之│（業據被害人領回）  │              │
│    │          │              │      │車牌號碼5078-N│                    │              │
│    │          │              │      │Y 號自小客車車│                    │              │
│    │          │              │      │門竊取之。    │                    │              │
├──┼─────┼───────┼───┼───────┼──────────┼───────┤
│ 7  │99年12月29│高雄巿左營南屏│張敦珍│持黃正男所有，│張敦珍所有之電腦主機│黃正男犯攜帶兇│
│    │日18時40分│路84號5樓     │      │客觀上足以傷害│1 台、行動電話3 支、│器、毀壞安全設│
│    │許        │              │      │他人生命身體安│MP3 播放器1 台及現金│備夜間侵入住宅│
│    │          │              │      │全之T 型扳手1 │3 萬5,000 元。      │竊盜罪，累犯，│
│    │          │              │      │支，破壞該屋大│（ZTE 行動電話1 支，│處有期徒刑壹年│
│    │          │              │      │門門鎖後，侵入│業據被害人領回）    │，扣案之T 型扳│
│    │          │              │      │屋內行竊。    │                    │手壹支，沒收之│
│    │          │              │      │              │                    │。            │
└──┴─────┴───────┴───┴───────┴──────────┴───────┘